臺灣高等法院臺中分院刑事判決　　　　　　　　　　九十四年度上訴字第三八九號
　　上　訴　人　臺灣南投地方法院檢察署檢察官
　　被　　　告　乙○○
右上訴人因被告搶奪案件，不服臺灣南投地方法院九十三年度訴字第六五○號中華民
國九十四年一月十二日第一審判決（起訴案號：臺灣南投地方法院檢察署九十三年度
偵字第二七一四號），提起上訴，本院判決如左：
    主      文
上訴駁回。
    事實及理由
一、本案經本院審理結果，認第一審判決被告乙○○無罪並無不當，應予維持，並引
    用第一審判決書記載之理由（如附件）。
二、上訴人即檢察官上訴意旨略謂：被害人ＡＮＮＡＶＡＮＤＥＲ  ＭＥＳＣＨＴ雖
    實際上未出境，然已有「所在不明而無法傳喚」之情形，故其在警詢之證言，應
    有證據能力，而依其指認應可證明被告有為本案之搶奪云云。
三、經查：在起訴書所載時地搶奪被害人ＡＮＮＡＶＡＮＤＥＲ  ＭＥＳＣＨＴ之犯
行，係由甲○○與丙○○共同所為，而被告並未參與搶奪一情，業據證人甲○○
    於本院審理時證述明確。而甲○○與丙○○共同為上開搶奪之犯行，亦經本院另
    案受理九十四年度上訴字第二○二號甲○○搶奪等案件判決在案，此有該案刑事
    判決書影本附卷可稽。另證人丙○○於本院審理時亦證稱其未與被告一同其搶奪
    等語。是被害人ＡＮＮＡＶＡＮＤＥＲ  ＭＥＳＣＨＴ於警詢時指認被告有與丙○○共同搶奪一情即與事實不符。況且，被害人ＡＮＮＡＶＡＮＤＥＲ  ＭＥＳ
    ＣＨＴ自民國九十三年五月六日入境臺灣後，迄九十四年四月一日並未出境，有
    內政部警政署入出境管理局九十四年四月一日境信伶字第○九四一○一五六八六
    ○號函所檢附之入出國日期證明書可稽（見本院卷），而本院於審理時再傳喚被
    害人ＡＮＮＡＶＡＮＤＥＲ  ＭＥＳＣＨＴ出庭作證時，其仍未到庭，而上開傳
    票並已由其受僱人收受，此有該傳票回證附卷可憑，顯見被害人ＡＮＮＡＶＡＮ
    ＤＥＲ  ＭＥＳＣＨＴ並無「所在不明而無法傳喚」之情形，其在警詢時之證言
    ，自無證據能力，是其在警詢之證詞自無法作為被告不利之證據。檢察官認被害
    人ＡＮＮＡＶＡＮＤＥＲ  ＭＥＳＣＨＴ有「所在不明而無法傳喚」之情形，其
    在警詢之證言，應有證據能力，依其指認應可證明被告有為本案之搶奪云云，自
    不足採。此外復查無其他積極證據足認被告有被訴之搶奪犯行，是檢察官執前詞
    指摘原判決不當，為無理由，應駁回其上訴。
四、據上論斷，應依刑事訴訟法第三百六十八條、第三百七十三條，判決如主文。
本案經檢察官蔡振修到庭執行職務。
中      華      民      國      九十四     年     六      月     一     日
                                臺灣高等法院臺中分院刑事第八庭
                                      審判長法  官  羅  得  村
                                            法  官  劉  榮  服
                                            法  官  巫  政  松
右正本證明與原本無異。
如不服本判決應於收受送達後十日內向本院提出上訴書狀，其未敘述上訴之理由者並
得於提起上訴後十日內向本院補提理由書（均須按他造當事人之人數附繕本）。
                                            書記官  陳  妙  瑋
中      華      民      國      九十四     年     六      月     二     日
                                      Ｒ
附件：
臺灣南投地方法院刑事判決                          九十三年度訴字第六五○號
    公  訴  人  臺灣南投地方法院檢察署檢察官
    被      告  乙○○
右列被告因搶奪案件，經檢察官提起公訴（九十三年度偵字第二七一四號），本院判
決如左：
    主  文
乙○○無罪。
    理  由
一、公訴意旨略以：被告乙○○夥同丙○○（由檢察官另案移送本院刑事庭併案審理
    ）共同基於意圖為自己不法所有之犯意聯絡，於民國九十三年八月四日十二時三
    十分許，由乙○○騎乘車牌號碼不詳之機車，並搭載丙○○，在南投縣草屯鎮○○路與文化路口，由丙○○下手搶奪南非籍ＡＮＮＡＶＡＮＤＥＲ  ＭＥＳＣＨ
    Ｔ所有皮包一只（內有現金五萬元及手機一支、護照一本、照相機一臺及信用卡
    二張等物），得手後逃逸。嗣於同年月六日十三時五十五分許，丙○○騎盛乘竊
    得之ＬＪＦ─五九二號輕機車並搭載乙○○，在南投縣草屯鎮○○街四一二號前
    為警查獲並扣得鑰匙一支。因認被告乙○○涉有刑法第三百二十五條第一項搶奪
    罪嫌等語。
二、按犯罪事實，應依證據認定之，無證據不得認定犯罪事實；不能證明被告犯罪者
    ，應諭知無罪之判決，刑事訴訟法第一百五十四條第二項、第三百零一條第一項
    分別定有明文。況刑事訴訟法第一百六十一條第一項亦規定，檢察官就被告犯罪
    事實，應負舉證責任，並指出證明之方法，是檢察官對於起訴之犯罪事實，應負
    提出證據及說服之實質舉證責任，倘其所提出之證據，不足為被告有罪之積極證
    明，或其指出證明之方法，無從說服法院以形成被告有罪之心證，基於無罪推定
    之原則，自應為被告無罪判決之諭知，最高法院九十二年度臺上字第一二八號判
    例足資參照。
三、公訴人認為被告乙○○涉有前述搶奪罪嫌，無非係以：右揭事實業據被害人供述
    甚詳，復有現場圖在卷可憑為其依據。
四、訊據被告乙○○堅決否認涉有上述搶奪犯行，辯稱：「我那天沒有載丙○○去搶
    奪」等語。經查：
（一）雖被害人ＡＮＮＡＶＡＮＤＥＲ　ＭＥＳＣＨＴ於警詢時指稱：「（問：警方
      所查獲之兩名嫌犯丙○○：：乙○○：：是否為搶奪你手提包之嫌疑犯【派出
      所內當場指認】？）我確認（當場指認）瘦高那一位（丙○○：：）是坐在後
      座搶奪我的皮包，比較矮的那一位（乙○○：：）是前面騎機車的人。：：問
      ：你如何確認丙○○及乙○○為搶奪你財物之人？）我認得騎機車乙○○的臉
      及坐後座丙○○的聲音。」等語（見偵查卷第四三頁）。惟查現行刑事訴訟法
      採行直接審理原則及言詞審理原則，並保障被告之反對詰問權，明定被告以外
      之人於審判外之言詞或書面陳述，除法律有規定者外，原則上不得作為證據。
      另為兼顧現實需要及真實之發現，乃本於例外從嚴之立場，許於具備必要性及
      可信性之特別情況下，例外地承認其有證據能力。刑事訴訟法第一百五十九條
      之三規定：「被告以外之人於審判中有下列情形之一，其於檢察事務官、司法
      警察官或司法警察調查中所為之陳述，經證明具有可信之特別情況，且為證明
      犯罪事實之存否所必要者，得為證據：一、死亡者。二、身心障礙致記憶喪失
      或無法陳述者。三、滯留國外或所在不明而無法傳喚或傳喚不到者。四、到庭
      後無正當理由拒絕陳述者。」其立法理由在於考量審判程序中，一旦發生事實
      上無從為直接審理之原因，如一概否定該陳述之證據適格，不免違背實體真實
      發現之訴訟目的，為補救採納傳聞法則，實務上所可能發生蒐證困難之問題，
      始例外地承認該審判外之陳述，得採為證據。是該法條第三款規定「滯留國外
      或所在不明『而』無法傳喚或傳喚不到者」，稽其前後文義及立法意旨，所謂
      「傳喚不到」，顯係指「滯留國外或所在不明而傳喚不到」而言，亦即以「滯
      留國外或所在不明」為其前提，倘無滯留國外或所在不明之情形，只是單純傳
      喚不到，自無該條款之適用。況現行刑事訴訟法採交互詰問制度，以期透過詰
      問程序之運作，辯明供述證據之真偽，使真實呈現。被告得於審判程序中詰問
      證人，不僅為憲法第十六條保障人民訴訟權所衍生之權利之一，且屬憲法第八
      條第二項正當法律程序所保障之權利。若被告以外之人在審判程序中，並未發
      生事實上無從為直接審理之原因，僅因單純傳喚不到，即認有該條款之適用，
      無異於剝奪被告對其詰問之機會，不僅妨害被告訴訟防禦權之行使，亦有礙於
      真實之發現，當非立法之本意（參照最高法院九十三年度臺上字第五三五一號
      判決要旨）。茲查，本院以證人身份傳喚ＡＮＮＡＶＡＮＤＥＲ　ＭＥＳＣＨ
      Ｔ分別於九十三年十二月十四日、同年月二十九日審判期日到庭，ＡＮＮＡＶ
      ＡＮＤＥＲ　ＭＥＳＣＨＴ二次均未到庭。又依送達之情形而言，前一次由Ａ
      ＮＮＡＶＡＮＤＥＲ　ＭＥＳＣＨＴ本人簽收（見卷附之本院送達證書一紙）
      ，後一次本院囑託南投縣政府警察局草屯分局送達，經該分局回函略以：經派
      員送達未遇，查訪住居所管理員，表示該民已出境返回南非居住（見卷附之該
      分局函一紙）；惟查ＡＮＮＡＶＡＮＤＥＲ　ＭＥＳＣＨＴ於本案發生後至本
      院審理期間內（九十三年八月五日至同年十二月二十九日）並未出境，有入出
      國日期證明書與入出境查詢結果各一紙附卷可稽。是以，ＡＮＮＡＶＡＮＤＥ
      Ｒ　ＭＥＳＣＨＴ並無滯留國外或所在不明之情形，只是單純傳喚不到，自無
      刑事訴訟法第一百五十九條之三規定之適用。準此而言，前揭ＡＮＮＡＶＡＮ
      ＤＥＲ　ＭＥＳＣＨＴ於警詢時之指述，不得引以為認定被告犯罪事實之證據
      。
（二）丙○○於本院審理時以證人身份證稱：「（被告問：我是否有和你去行搶外籍
      女子？）沒有，我沒有去行搶。」等語（見本院九十三年十二月十四日審判筆
      錄）。
（三）卷附之乙○○、丙○○搶奪機車竊盜現場圖（見偵查卷第六二頁），僅係表示
      本案發生地點之相關位置，亦無法據以作為被告涉犯本件搶奪犯行之證據。
（四）綜上各情，本件依前開證據，無法據以為被告涉有公訴意旨所認之上述搶奪犯
      行之積極證明。此外，公訴人並未再舉出其他積極、適合之證據以證明被告確
      有該當前開犯行，復查無其他積極證據，足以證明被告有公訴人所指之上開犯
      行，揆諸前開規定，自應諭知被告無罪之判決，庶免抑。
據上論斷，應依刑事訴訟法第三百零一條第一項，判決如主文。
本案經檢察官劉俊杰到庭執行職務。
中      華      民      國    九十四    年      一      月    十二      日
                                      臺灣南投地方法院刑事第二庭
                                        審判長法  官  林  永  祥
                                              法  官  洪  挺  梧
                                              法  官  孫  于  淦
右正本證明與原本無異。
如不服本判決，應於判決送達後十日內向本院提出上訴狀( 應附繕本 )。「切勿逕送
上級法院」。
                                              書記官
中      華      民      國    九十四    年      一      月    十二      日
